臺灣臺北地方法院刑事判決　　　　　　　96年度易緝字第50號
公　訴　人　臺灣臺北地方法院檢察署檢察官
被　　　告　甲○○
　　　　　　　　　　（現羈押在臺灣臺北看守所）
上列被告因詐欺案件，經檢察官提起公訴（95年度偵緝字第1441
號），嗣被告於本院準備程序進行中就被訴事實為有罪之陳述，
經合議庭裁定改行簡式審判程序，判決如下：
    主  文
甲○○幫助意圖為自己不法之所有，以詐術使人將本人之物交付
，處有期徒刑參月，如易科罰金以參佰元即新台幣玖佰元折算壹
日。
    事  實
一、甲○○明知金融機構存摺帳戶為個人信用之表徵，任何人只
    要有少許之金錢，均可自行到金融機構申請開立存款帳戶，
    並無特別之窒礙，並可預見將自己所有之存摺及提款卡等金
    融帳戶資料提供他人時，有供不法詐騙集團利用，而幫助他
    人為財產犯罪之虞，在不違背其本意下，竟基於幫助不詳姓
    名、年籍之成年人詐欺取財之犯意，先於民國94年3 月23日
    至中國信託商業銀行新店分行開設帳號為000000000000號帳
    戶，旋在台北市○○○路○ 段公館商圈附近，以新台幣（下
    同）2000元之價格，將前開帳戶存摺、提款卡及密碼販賣予
    不詳姓名、年籍之成年人使用。嗣該不詳姓名、年籍之成年
    人於同年3 、4 月間，在電腦拍賣網站上佯稱有天堂遊戲虛
    擬裝備欲出售，乙○○不疑有他，即於同年4 月4 日14時56
    分至15時9 分許，持其所有之金融卡，至台北縣永和市○○
    路588 號中國信託商業銀行之自動櫃員機，依指示分4 次匯
    款（分別為6000元、3000元、2000元、1000元），共計1200
    0 元至甲○○前開帳戶內，惟迄未收到所購買虛擬裝備，始
    悉受騙。
二、案經臺北縣政府警察局永和分局報告臺灣板橋地方法院檢察
    署呈請臺灣高等法院檢察署檢察長核轉臺灣臺北地方法院檢
    察署檢察官偵查起訴。本院因被告為有罪陳述，依簡式審判
    程序審理。
    理  由
一、前開事實，業據被告甲○○於檢察官偵查及本院審理時坦承
    不諱，核與被害人乙○○於警詢之證述相符，復有被告所申
    辦前開帳戶之基本資料、交易明細表、自動櫃員機客戶交易
    明細表4 紙等在卷可稽，足見被告前開自白與事實相符，應
    可採信。按刑法上之故意犯，可分為直接故意與不確定故意
    ，所謂不確定故意即指行為人對於構成犯罪之事實，預見其
    發生而其發生並不違反其本意，刑法第13條第2 項定有明文
    。查存款帳戶之存摺及提款卡，僅係供使用人作為存款、提
    款、匯款或轉帳之工具，一般人在正常情況下，均得自行向
    銀行申請開立存款帳戶，而領取帳戶存摺及提款卡使用，並
    無任何特定身分之限制；苟非意在將該活期儲蓄存款帳戶作
    為犯罪之不法目的或掩飾真實身分，實無蒐集他人存款帳戶
    存摺或提款卡之必要。且近來以各種理由，撥打至一般民眾
    家裡，佯稱退稅、欠款、查詢帳戶、中獎等方式詐欺取財之
    犯罪類型層出不窮，而該等犯罪，多數均利用人頭帳戶作為
    出入帳戶，已經媒體廣為披載，被告係成年之人，具有國中
    畢業之智識程度，業據警詢時供述明確，對此應知之甚詳，
    竟仍將銀行存摺、提款卡交付姓名、年籍不詳之成年人使用
    ，而被利用為犯詐欺取財罪之出入帳戶使用，此當為被告所
    能預見，且其發生並未違反其本意，被告有幫助不法之徒利
    用其帳戶犯詐欺取財罪之不確定故意甚明。綜上所述，本案
    事證明確，被告犯行堪以認定，應依法論科。
二、本案被告行為後，94年2 月2 日修正公布之刑法，業自95年
    7 月1 日起施行。按行為後法律有變更者，適用行為時之法
    律，但行為後之法律有利於行為人者，適用最有利於行為人
    之法律，現行刑法第2 條第1 項定有明文。此條係規範行為
    後法律變更所生新舊法律比較適用之準據法，是刑法第2 條
    第1 項本身雖經修正，但無比較新舊法適用之問題，應一律
    適用裁判時之現行刑法第2 條第1 項之規定，為「從舊從輕
    」之比較。經查：
（一）關於罰金刑，在刑法修正前，刑法分則編各罪所定罰金刑
      之貨幣單位原為銀元，其最高罰金數額，從各該法條規定
      ，而最低罰金數額，則依修正前刑法第33條第5 款之規定
      為1 元以上（貨幣單位為銀元），且若定有罰金刑之論罪
      法條係於72年6 月25日前所制定，而該法條日後均未修正
      者，得依罰金罰鍰提高標準條例第1 條前段規定，就其原
      定數額提高為2 倍至10倍，其後修正者則不提高倍數，並
      依現行法規所定貨幣單位折算新臺幣條例第2 條規定，以
      銀元1 元折算為新臺幣3 元；於刑法修正後，因刑法第33
      條第5 款修正為：「罰金：新臺幣1 千元以上，以百元計
      算之。」使得刑法之罰金貨幣單位已由銀元改為新台幣，
      則刑法分則編各罪所定罰金刑之貨幣單位，自應配合修正
      為新臺幣，又為使刑法分則編各罪所定罰金之最高數額與
      刑法修正前趨於一致，乃增訂刑法施行法第1 條之1 ：「
      中華民國94年1 月7 日刑法修正施行後，刑法分則編所定
      罰金之貨幣單位為新臺幣。94年1 月7 日刑法修正時，刑
      法分則編未修正之條文定有罰金者，自94年1 月7 日刑法
      修正施行後，就其所定數額提高為30倍。但72年6 月26日
      至94年1 月7 日新增或修正之條文，就其所定數額提高為
      3 倍。」從而，刑法分則編各罪所定罰金刑之最高數額，
      於刑法修正前、後並無不同，惟修正後刑法第33條第5 款
      所定罰金刑最低數額，較之修正前提高，自以修正前刑法
      第33條第5 款規定有利於被告。
（二）至於有關幫助犯之定義及減輕其刑之規定，修正前刑法第
      30條原規定：「幫助他人犯罪者，為從犯。雖他人不知幫
      助之情者，亦同。從犯之處罰，得按正犯之刑減輕之。」
      修正後刑法第30條則規定：「幫助他人實行犯罪行為者，
      為幫助犯。雖他人不知幫助之情者，亦同。幫助犯之處罰
      ，得按正犯之刑減輕之。」此次修正，立法理由旨在明確
      宣示幫助犯採取「限制從屬形式」，以杜爭議，且將名詞
      上易生誤解之「從犯」更正為「幫助犯」，以符本意，並
      非屬法律變更，自無新舊法比較適用之問題，附此敘明。
三、論罪科刑之理由：
（一）本件向被告收取如附表所示帳戶之存摺等資料之姓名、年
      籍不詳之成年人，核其所為，係犯刑法第339 條第1 項之
      詐欺取財罪。
（二）被告係基於幫助前開姓名、年籍不詳之成年人犯詐欺罪而
      提供存摺、提款卡及密碼等資料，核被告所為，係犯刑法
      第30條第1 項前段、第339 條第1 項詐欺取財罪之幫助犯
      。又被告係屬幫助犯，其提供帳戶等資料予實施詐騙者，
      對被害人財產損害之造成，較諸具犯罪支配力之正犯有明
      顯之差異，應依刑法第30條第2 項之規定，減輕其刑。
（三）94年2 月2 日修正公布，並於95年7 月1 日施行之刑法第
      57條乃為法院就刑之裁量審認標準見解之明文化，非屬法
      律之變更，自無毋庸比較新舊法。本院審酌被告提供帳戶
      供施以詐騙之詐騙集團使用，所為已影響社會安定，困擾
      人與人之間之互信，增加被害人尋求救濟之困難，並使犯
      罪之追查趨於複雜，及其犯罪之動機、目的、手段、生活
      狀況、智識程度，前開被害人之受騙金額，且被告犯罪尚
      能坦承不諱，顯有悔意等一切情狀，量處如主文所示之刑
      。
（四）94年2 月2 日修正公布前之刑法第41條規定：「犯最重本
      刑為5 年以下有期徒刑以下之刑之罪，而受6 個月以下有
      期徒刑或拘役之宣告，因身體、教育、職業、家庭之關係
      或其他正當事由，執行顯有困難者，得以1 元以上3 元以
      下折算1 日，易科罰金。但確因不執行所宣告之刑，難收
      矯正之效，或難以維持法秩序者，不在此限。併合處罰之
      數罪，均有前項情形，其應執行之刑逾6 月者，亦同。」
      並依罰金罰鍰提高標準條例第2 條規定（業於95年7 月1
      日起刪除生效），就易科罰金折算1 日之數額提高為100
      倍（即銀元1 百元以上3 百元以下，經折算為新台幣則為
      新台幣3 百元以上9 百元以下）；修正後刑法第41條規定
      ：「犯最重本刑為5 年以下有期徒刑以下之刑之罪，而受
      6 個月以下有期徒刑或拘役之宣告者，得以新臺幣1 千元
      、2 千元或3 千元折算一日，易科罰金。但確因不執行所
      宣告之刑，難收矯正之效，或難以維持法秩序者，不在此
      限。前項規定於數罪併罰，其應執行之刑未逾6 月者，亦
      適用之。」而罰金罰鍰提高標準條例第2 條有關易科罰金
      折算1 日之數額提高倍數規定，即不再適用；比較修正前
      後之易科罰金折算標準，以修正前刑法第41條之規定較有
      利於被告，並依此諭知易科罰金之折算標準。
據上論斷，應依刑事訴訟法273 條之1 第1 項、第299 條第1 項
前段，刑法第2 條第1 項前段、刑法第339 條第1 項、第30條第
1 項前段、第2 項、修正前刑法第41條第1 項前段，刑法施行法
第1 條之1 ，修正前罰金罰鍰提高標準條例第2 條，現行法規所
定貨幣單位折算新台條例第2 條判決如主文。
本案經檢察官黃于真到庭執行職務
中　　華　　民　　國　　96　　年　　4 　　月　　11　　日
　　　　　　　　　刑事第十六庭  法　官　蔡守訓
上正本證明與原本無異。
如不服本判決，應於判決送達後10日內向本院提出上訴狀（應抄
附繕本）。告訴人或被害人如對於本判決不服者，應具備理由請
求檢察官上訴，其上訴期間之計算係以檢察官收受判決正本之日
期為準。
                                書記官  張漪蕙
中　　華　　民　　國　　96　　年　　4 　　月　　12　　日
附錄論罪科刑條文：
中華民國刑法第339條
（普通詐欺罪）
意圖為自己或第三人不法之所有，以詐術使人將本人或第三人之
物交付者，處5年以下有期徒刑、拘役或科或併科1千元以下罰金
。
以前項方法得財產上不法之利益或使第三人得之者，亦同。
前二項之未遂犯罰之。
